【裁判字號】    88,上,1590
【裁判日期】    890216
【裁判案由】    第三人異議之訴
【裁判全文】
臺灣高等法院民事判決  八十七年度上字第一五九Ｏ號
      上  訴  人  乙○○
                  戊○○
                  丙○○
                  己○○
      右四人共同
      訴訟代理人  陳天發  住台北縣八里鄉○○路八九之二號二樓
      被上訴人    甲  ○  住台北縣三重市○○街三十號一樓
                  丁○○  住台北縣八里鄉○○路八九之二號三樓
右當事人間請求第三人異議之訴事件，上訴人對於中華民國八十八年七月十三日臺灣
士林地方法院八十七年度訴字第一三二二號第一審判決提起上訴，本院判決如左：
    主    文
上訴駁回。
第二審訴訟費用由上訴人負擔。
    事    實
甲、上訴人方面：
壹、聲明：
  一、原判決廢棄。
  二、台灣士林地方法院八十七年度執字第四一三九號被上訴人丁○○與甲○間因清
      償債務強制執行事件，就上訴人所有坐落台北縣八里鄉○○路八九之三號三樓
      （面積三七．五四平方公尺）及三樓頂（面積七○．一六平方公尺）之增建部
      分所為強制執行程序應予撤銷。
貳、陳述：除與原判決記載相同者予以引用外，補陳略稱：
  一、三樓及三樓頂均有增建，三樓增建的面積較小，三樓頂增建面積較大，均為上
      訴人之母親所建。
  二、訴訟代理人陳天發應也是上訴人，是起訴狀漏列。
乙、被上訴人方面：
壹、丁○○部分：
  一、聲明：同意上訴人之請求。
  二、陳述同前。
貳、甲○部分：
  一、聲明：上訴駁回。
  二、陳述：被上訴人丁○○確實有欠伊錢，伊僅依法執行而已，餘陳述同前。
    理    由
一、上訴人起訴主張系爭房屋之增建部分，係上訴人之母親張汪桂花所出資增建，為
    其母親所有，且系爭之頂樓增建部分有獨立出入口，為獨立之建物，詎被上訴人
    甲○竟以系爭房屋為被上訴人即債務人丁○○所有，聲請原法院執行查封，顯係
    錯誤，為此依強制執行法第十五條之規定提起本訴等語。
    被上訴人甲○則以：丁○○確實有欠伊錢，地政事務所就系爭頂樓部分業有辦理
    登記，系爭頂樓是何人所建的，伊並不知情等語置辯。被上訴人丁○○則同意上
    訴人之請求。
二、上訴人訴訟代理人陳天發雖於本院陳稱其亦為本件之當事人（即上訴人），惟查
    原審起訴時陳天發並未列為原告，在本院亦未為訴之追加，陳天發主張其為當事
    人，自無足取，合先敘明。
三、按第三人就執行標的物有足以排除強制執行之權利者，得於強制執行程序終結前
    ，提起異議之訴，強制執行法第十五條定有明文。而此所謂第三人就執行標的物
    有足以排除強制執行之權利，係指對執行標的有所有權、典權、留置權、質權存
    在情形之一者而言。占有，依民法第九百四十條之規定，不過對於物有事實上管
    領力，自不包括在內，最高法院著有四十四年台上字第七二一號判例可資參照。
    經查，上訴人主張系爭房屋之增建部分，係上訴人之母親張汪桂花所出資增建，
    為其母親所有之事實，業據證人即當初所承建之工人周明華到庭證稱：「系爭建
    物係上訴人之母親要伊監工興建，工錢亦是向上訴人之母親請款」等語綦詳，被
    上訴人丁○○對此亦均不爭執，自堪信為真實。且查上訴人主張系爭增建之建物
    有獨立出入口之事實，業據其提出現場照片為證，並經原審履勘現場無訛，此部
    分事實亦堪信為真實。然按系爭房屋係屬三樓及頂樓增建，既尚未辦保存登記，
    自屬違章建築，而違章建築物之所有權乃以出資建築者為原始取得之所有權人，
    本件系爭房屋既係由上訴人之母張汪桂花所出資興建，則系爭房屋之所有權即屬
    上訴人之母所有，非屬上訴人所有甚明，被上訴人甲○辯稱系爭房屋有辦理登記
    云云，固無足採，惟上訴人未主張或舉證渠等為系爭房屋所有權人或對系爭房屋
    有何繼受之情事，顯無證據證明渠等為系爭房屋之所有權人，即難謂有足以排除
    強制執行之所有權存在。即令其為系爭房屋之現在占有人，基上述說明，亦不能
    認為其有足以排除強制執行之權利。上訴人據以提起本訴請求撤銷增建部分之強
    制執行程序，自屬於法無據，應予駁回。
四、被上訴人丁○○雖於原審及本院言詞辯論時表示同意上訴人之請求，而為訴訟標
    的之認諾，惟按強制執行法第十五條之第三人異議之訴，必須以債權人及債務人
    為共同被告，為必要共同訴訟，而共同訴訟人中一人之行為不利益於共同訴訟人
    者，對於全體不生效力，民事訴訟法第五十六條第一項第一款定有明文，查本件
    被上訴人丁○○之認諾，將使被上訴人甲○遭敗訴之判決（即強制執行程序應予
    撤銷），對於被上訴人甲○自然造成不利益，揆之上開規定，丁○○之認諾對於
    共同訴訟人全體不生效力，仍應為上訴人敗訴之判決。
五、原審為上訴人敗訴之判決，並無不合。上訴意旨指摘原判決不當，求予廢棄改判
    ，為無理由，應予駁回。
六、據上論結，本件上訴為無理由，依民事訴訟法第四百四十九條第一項、第七十八
    條，判決如主文。
中      華      民      國    八十九    年      二      月      十六    日
                             臺灣高等法院民事第九庭
                                 審判長法  官  吳  謙  仁
                                       法  官  蘇  瑞  華
                                       法  官  林  樹  埔
右正本係照原本作成。
不得上訴。
中      華      民      國    八十九    年      二      月      十八    日
                                       書記官  林  初  枝


司法院資訊處製作；財團法人民間司法改革基金會備份。
